臺灣高等法院臺南分院刑事判決
                                  110年度上易字第264號
上  訴  人  臺灣臺南地方檢察署檢察官
被      告  林德茂



            王聲輔



            周依妶


上列上訴人因被告妨害自由案件，不服臺灣臺南地方法院109年
度易字第1193號中華民國110年1月12日第一審判決（起訴案號：
臺灣臺南地方檢察署108年度偵續字第16號），提起上訴，本院
判決如下：
    主  文
上訴駁回。
    理  由
一、公訴意旨略以：被告王聲輔、周依妶與林德茂，因均與告訴
    人黃詩婷之配偶周○宇間有金錢債務糾紛，竟共同基於強制
    之犯意聯絡，於民國107年8月14日13時55分許，共乘車牌號
    碼000-0000號自用小客車（下稱甲車）在臺南市○○區○○街與
    ○○○路000巷口，見告訴人所駕駛之車牌號碼000-0000號自用
    小客車（下稱乙車）停放於上址，即以甲車逆向阻擋並停放
    於乙車之前方，且陸續下車站立於告訴人所駕駛之乙車旁，
    要求告訴人打電話聯絡周○宇，以此強暴方式致告訴人無法
    駕車離開現場，妨害其行車之權利，並要求致電給周○宇而
    行無義務之事。因認被告等3人共同涉有刑法第304條第1項
    之強制罪嫌。　　
二、犯罪事實應依證據認定之，無證據不得認定其犯罪事實；不
    能證明被告犯罪者，應諭知無罪之判決，刑事訴訟法第154
    條第2項、第301條第1 項分別定有明文。而認定不利於被告
    之事實，須依積極證據，苟積極證據不足為不利於被告事實
    之認定時，即應為有利於被告之認定，更不必有何有利之證
    據；又事實之認定，應憑證據，如未能發現相當證據，或證
    據不足以證明，自不能以推測或擬制之方法，以為裁判基礎
    。另依刑事訴訟法第161條第1項規定，檢察官對於起訴之犯
    罪事實，應負提出證據及說服之實質舉證責任，倘其所提出
    之證據，不足為被告有罪之積極證明，或其指出證明之方法
    ，無從說服法院以形成被告有罪之心證，基於無罪推定之原
    則，自應為被告無罪判決之諭知（最高法院30年上字第816
    號、40年台上字第86號、92年台上字第128號判例意旨參照
    ）。又按告訴人之告訴，係以使被告受刑事訴追為目的，是
    其陳述是否與事實相符，仍應調查其他證據以資審認（最高
    法院52年台上字第1300號判例要旨參照）。
三、公訴意旨認被告等涉犯刑法第304條第1項之強制罪嫌，無非
    係以被告3人之供述、告訴人於警詢、偵訊中之指述、證人
    陳修民之證述、監視器錄影畫面截圖、告訴人與周○宇、陳
    修民LINE對話截圖、錄音勘驗報告為其論罪依據。
四、訊據被告王聲輔、周依妶、林德茂等3人均堅決否認犯罪，
    均辯稱：我們後來車子有轉成順向，等了30分鐘也是在等警
    察來，也沒有拍打告訴人的車子，只是輕敲，因我們本來以
    為車上是周○宇，後來才發現是他太太，就請她找周○宇過來
    ，也沒有強制她，她後來還是離開了等語。
五、經查：
（一）被告王聲輔、周依妶與林德茂，因均與告訴人之配偶周○
      宇間有金錢債務糾紛，故於107年8月14日13時55分許，共
      乘甲車至臺南，於臺南市○○區○○街與○○○路000巷口，因見
      告訴人所駕駛之乙車停放於上址，即以甲車逆向停放於乙
      車之前方，且陸續下車站立於乙車旁，敲打車窗與告訴人
      對話，請其幫忙打電話聯絡周○宇。嗣因告訴人之配偶周○
      宇報案，被告等人則在現場等警方到場，其間約有30分鐘
      等情，為被告3人所不否認，核與告訴人之證述相符，並
      有臺南市政府警察局永康分局108年4月3日南市警永偵字
      第1080166451號函暨所附110報案紀錄單及員警工作紀錄
      簿、被告等提出之署名「○○○○○○有限公司負責人周○宇」
      之帳冊明細影本、周○宇身份證影本、臺南市政府警察局
      新化分局唪口派出所受理刑事案件報案三聯單、臺灣新北
      地方檢察署109年2月27日新北檢兆月109他487字第109001
      6902號函、車號000-0000號、車號000-0000號車籍資料、
      臺灣高等法院被告周○宇前案紀錄表在卷可稽（見偵二卷
      第55至67頁、偵一卷第27頁、原審卷第87至95頁），是被
      告3人辯稱其等因與告訴人之夫周○宇存有債務糾紛，復因
      告訴人駕駛之乙車車號000-0000號車籍登記在周○宇名下
      ，在發現乙車之際，誤認是周○宇所駕車，後發現駕駛人
      為告訴人，故要求告訴人撥打電話予周○宇要其出面解決
      債務等情，尚非無據，應堪採信。
（二）按刑法第304條第1項規定，以強暴、脅迫使人行無義務之
      事或妨害人行使權利者，構成強制罪，係以行為人實施強
      暴或脅迫之行為為構成要件之一，其客觀構成要件上所謂
      強暴脅迫，係以實力不法加諸他人，即客觀上須施以有形
      物理力，予他人現時的惡害，形成對於他人之強制或逼迫
      作用，而能妨害或制壓他人的意思決定自由或意思活動自
      由，以遂行犯罪目的，主觀上有使人行無義務之事或妨害
      人行使權利者之犯意。經查：本件依告訴人提供之乙車行
      車紀錄器所示，被告等3人之甲車逆向停置於告訴人之乙
      車之前方位置，然乙車之左側即為對向車道，其間並未停
      放任何車輛，且被告3人亦未站立於該處阻擋乙車離去，
      有行車紀錄器翻拍照片在卷可佐（見偵二卷第215至233頁
      ），又依據報到場之員警記載：只見被告所共乘之甲車停
      放於○○○路000巷口，未擋住告訴人去路之情事，亦有上開
      110報案紀錄單在卷足佐（見偵二卷第59、61頁），是可
      認被告等3人所共同乘坐之甲車，縱有逆向停放於乙車前
      方，告訴人所駕駛之乙車，應仍有空間，得自左側車道駛
      離，即告訴人當時應並非全無駕駛乙車離開之空間，是尚
      難僅以被告等人將甲車逆向停放於乙車前方之行為，即認
      告訴人駕車離去之意志決定自由及意志活動自由，已受被
      告等人壓制。
（三）另依告訴人所提出之當日錄音光碟，被告等人雖有提到：
      「你老公有辦法聯繫到他，就看他願不願意，很複雜，可
      是你要想辦法聯絡到他，所以我們你要想辦法，對你比較
      抱歉，就是說要你幫我把老公約出來....我們現在需要的
      是你的幫忙，應該是幫忙，就是打給你老公，假裝一下」
      等語，然被告男、女與告訴人對話期間，該被告男、女說
      話均語氣平和，說話速度一般，無提高聲調、嗓音大或語
      帶挑釁、威嚇之語氣等情，亦有檢察官勘驗報告1份附卷
      可參（見偵二卷第183、186至187頁），是告訴代理人主
      張被告周依妶有大聲咆哮告訴人等情，尚無依據，難以採
      信。故告訴人縱有於上開期間，撥打LINE電話、及傳訊予
      周○宇等情，然被告等人既是以平和之語氣，請求告訴人
      幫忙找周○宇，自難認告訴人撥打電話及傳訊予周○宇等情
      ，是受到被告等施以強暴、脅迫所致。
（四）上訴意旨雖以被告等人尚有下車至告訴人車旁拍打車窗，
      認是以此強暴、脅迫手段強令告訴人聯絡周○宇，然查：
      被告等3人固均坦承有下車，並由被告王聲輔敲打告訴人
      之車窗後，請求告訴人聯絡周○宇等情，然拍打或敲打車
      窗欲與告訴人對話之行為，依一般社會通念，應尚難認已
      達強暴、脅迫之程度。又告訴代理人雖以告訴人車上尚有
      1名5個月大的小孩，告訴人無法離去，且被告周依妶欲強
      行上車、脅迫其交出手機，其只好聯絡陳修民，等警方到
      了告訴人仍只能坐在車上哭泣，等警方到才可以離開，且
      另案告訴人之配偶周○宇亦曾遭被告等人妨害自由，已遭
      起訴判刑等情為佐，並提出被告周依妶於偵查中之供述及
      臺灣高等法院110年度上訴字第803號刑事判決等為證，然
      查：上開另案之被告雖有本件被告王聲輔、周依妶，然並
      無本件被告林德茂，且犯罪之時間、地點、手法及被害人
      等，均與本案全不相同，是自無從以該另案作為本案對被
      告不利之證據。且依被告周依妶之供述，亦未曾自白有欲
      強行上車或脅迫告訴人交出手機之行為，是告訴代理人此
      部分之主張，亦屬無據，難以採信。至於告訴人駕駛乙車
      載送小孩，當時停放於路旁，在空間上而言，仍有自行駕
      車離去之可能，已如前述，告訴人當時是選擇自行聯絡陳
      修民後，與被告等人一同在現場等待警方到場等情，亦有
      上開110報案紀錄單及工作紀錄簿在卷可參（見偵二卷第5
      5至67頁），自亦難以告訴人最後是在場等警方到來始離
      去等情，逕認被告等人已有本件妨害自由之犯行。　　
六、綜上所述，依檢察官所舉之證據，尚未達於通常一般之人均
    不致有所懷疑，而得確信其為真實之程度。此外，復無其他
    積極證據足資證明被告等3人有強制告訴人之犯行，既不能
    證明被告等3人犯罪，核諸前揭說明，自應為被告等3人無罪
    之諭知，以示審慎。
七、原審以不能證明被告等3人犯罪，而為被告等3人無罪之諭知
    ，核無違誤；檢察官上訴意旨，仍執前詞，指摘原判決不當
    ，為無理由，應予駁回。　　
據上論斷，應依刑事訴訟法第368條，判決如主文。
本案經檢察官吳惠娟提起公訴，檢察官洪欣昇提起上訴，檢察官
王全成到庭執行職務。
中　　華　　民　　國　　110 　年　　11　　月　　16　　日
                  刑事第四庭    審判長法  官  郭玫利
　　　　　　　　　                    法  官  陳金虎  
　　　　　　　　　                    法  官  林臻嫺 
以上正本證明與原本無異。
不得上訴。
　　　　　　　　　　　　　　　　　　　書記官  楊宗倫 
中　　華　　民　　國　　110 　年　　11　　月　　16　　日
  　　　　　　　　　　　　　　　　　　　
卷宗清單 1.警卷：臺南市政府警察局永康分局南市警永偵字第1070434630號刑案偵查卷宗 2.偵一卷：臺灣臺南地方檢察署107年度偵字第16117號偵查卷宗 3.偵二卷：臺灣臺南地方檢察署108年度偵續字第16號偵查卷宗 4.原審卷：臺灣臺南地方法院109年度易字第1193號刑事卷宗(獨任) 5.上字卷：臺灣臺南地方檢察署110年度上字第42號偵查卷宗 6.本院卷：臺灣高等法院臺南分院110年度上易字第264號刑事卷宗